臺灣高雄地方法院民事裁定
109年度消債清字第32號
聲  請  人  吳敏郎  
0000000000000000

代  理  人  李淑妃律師
上列當事人因消費者債務清理事件聲請清算，本院裁定如下：
    主  文
聲請人吳敏郎自中華民國一○九年七月十七日下午四時起開始清
算程序。
命司法事務官進行本件清算程序。
    理  由
一、按債務人不能清償債務或有不能清償之虞者，得依本條例所
    定更生或清算程序，清理其債務；法院開始清算程序之裁定
    ，應載明其年、月、日、時，並即時發生效力；法院開始更
    生或清算程序後，得命司法事務官進行更生或清算程序，必
    要時得選任律師、會計師或其他適當之自然人或法人1人為
    監督人或管理人，消費者債務清理條例（下稱消債條例）第
    3條、第80條前段、第83條第1項、第16條第1項分別定有明
    文。
二、聲請意旨略以：伊有不能清償債務情事，前依中華民國銀行
    公會會員辦理消費金融案件無擔保債務協商機制請求共同協
    商債務方案成立，惟仍不得已毀諾。伊又未經法院裁定開始
    更生程序或許可和解或宣告破產，爰聲請清算等語。
三、經查：
　㈠聲請人曾請求銀行公會協商債務方案成立，約定自民國95年6
    月起，分120期，利率0％，每月清償新臺幣（下同）28,804
    元，惟聲請人僅履行1期即未依約繳款，而於95年8月8日經
    通報毀諾，固有台新銀行函（本案卷第48至50頁）可參。按
    消債條例第151條第9 項準用同條第7 項但書所稱「因不可
    歸責於己之事由，致履行有困難」之情形，僅須於法院就更
    生或清算之聲請為裁判時存在即為已足，至債務人於履行困
    難之事由發生前有無違約不履行行為，與該事由是否不可歸
    責於債務人之判斷尚屬無涉（另參考98年第1 期民事業務研
    究會第26號之司法院民事廳消費者債務清理條例法律問題研
    審小組意見）。又依消債條例第151 條第9 項準用同條第8 
    項再準用第75條第2 項之規定，債務人可處分所得扣除自己
    及依法應受其扶養者所必要生活費用之餘額，連續3 個月低
    於協商方案應清償之金額者，推定有不可歸責於己之事由致
    履行有困難。查聲請人於協商時雖於金玉堂文具股份有限公
    司任職並投保勞保，投保薪資為42,000元，惟其於95年6月2
    6日即退保，並於96年7月23日始再投保勞保，投保薪資為27
    ,600元，有勞工保險被保險人投保資料表【本院108年度司
    消債調字第623號卷（下稱調卷）第18頁】足稽，而其目前
    平均每月收入約25,000元（詳後述），是以聲請人之收入情
    形，顯不足以負擔每月28,804元之還款金額，堪認聲請人因
    收入不豐，無法持續支應必要生活開支及協商款項，而確有
    不可歸責於己之事由，致履行原協商條件有所困難。
  ㈡聲請人復於108年12月10日提出債權人清冊，向本院聲請調解
    債務清償方案，經本院108年度司消債調字第623號受理後，
    於109年1月14日調解不成立，而於同日以言詞聲請清算等情
    ，亦經本院依職權調閱上開調解卷宗核閱無訛。 
  ㈢聲請人於106年度、108年度均無申報所得，107年度申報所得
    為6元，名下無財產，有富邦人壽保單解約金38,608元；又
    聲請人自陳從事粗工臨時工，除集集工程行固定僱用，並每
    月給付25,000元薪資外，無固定雇主，惟自107年1月起迄今
    僅在外接到1次工作，該次收入1,000元，如入不敷出，即向
    友人借款，現未領取任何補助等情，有財政部高雄國稅局10
    6年至107年綜合所得稅各類所得資料清單及財產歸屬資料清
    單（調卷第15至17頁）、108年稅務電子閘門財產所得調件
    明細表（本案卷第89頁）、財產及收入狀況說明書（調卷第
    2至4頁）、債權人清冊（本案卷第45至47頁）、戶籍謄本（
    調卷第19頁）、勞工保險被保險人投保資料表（調卷第18頁
    ）、個人商業保險查詢結果表（本案卷第30頁）、財團法人
    金融聯合徵信中心前置協商專用債權人清冊（調卷第10至12
    頁）、信用報告（調卷第13至14頁）、社會補助查詢表（本
    案卷第68至70頁）、高雄市政府都市發展局函（本案卷第56
    頁）、勞動部勞工保險局函（本案卷第57頁）、勞動部勞動
    力發展署高屏澎東分署函（本案卷第58頁）、在職證明書（
    本案卷第21頁）、收入切結書（本案卷第22頁）、薪資證明
    書（調卷第9頁、本案卷第2頁）、存簿（本案卷第33至40頁
    ）、富邦人壽保險股份有限公司陳報狀（本案卷第82頁）等
    附卷可參。經考量聲請人上述工作、收入情況，並衡酌聲請
    人在集集工程行外之接工收入甚微，爰以其於集集工程行每
    月收入25,000元評估其償債能力。
  ㈣關於聲請人個人日常必要支出部分，聲請人雖主張每月支出1
    6,500元（含住於岳母承租屋，每月補貼租金3,000元）云云
    ，並提出岳母簽立之證明（本案卷第81頁）為憑。惟按債務
    人必要生活費用，以最近1年衛生福利部或直轄市政府所公
    告當地區每人每月最低生活費1.2倍定之，消債條例第64條
    之2第1項定有明文。本院參酌衛福部社會司所公告109年度
    高雄市最低生活費為13,099元，又該最低生活費用之標準，
    係照當地最近1年平均每人消費支出60％訂定，依其基準之家
    庭收支調查報告調查表格式所示有關經常性支出之調查項目
    ，包括利息支出、食品、衣著、房租及水費、電費、醫療保
    健、交通、娛樂、教育等，已涵蓋聲請人所陳報之支出項目
    。是本院認聲請人必要生活費用以最低生活費之1.2倍即15,
    719元計算已足，逾此範圍難認必要。
  ㈤關於聲請人扶養支出部分，聲請人稱扶養子女吳○芳、吳○銘
    、每月各支出扶養費2,500元、5,500元。經查，吳○芳係92
    年7月生，於106年度至108年度無申報所得，名下無財產，
    現就讀高職建教班，每工作3個月輪一次，107年9月至12月
    建教收入共計59,049元，108年度收入共計123,466元，現未
    領取任何補助；吳○銘係94年3月生，現就讀國中，於106年
    度至108年度無申報所得，名下無財產，現未領取任何補助
    等情，此有戶籍謄本（調卷第19頁）、所得資料清單及財產
    歸屬資料清單（本案卷第24至25頁、第27至28頁、第77至78
    頁）、108年稅務電子閘門財產所得調件明細表（本案卷第8
    7至88頁）、勞工保險被保險人投保資料表（本案卷第19頁
    ）、存簿暨帳戶交易明細（本案卷第41至42頁）、學生證（
    本案卷第43頁、第79頁）、社會補助查詢表（本案卷第59至
    61頁、第65至67頁）附卷可參。聲請人所育之子女既均未成
    年，名下復無財產，堪認有受扶養之權利。至於扶養費用數
    額部分，按受扶養者之必要生活費用，準用第一項規定計算
    基準數額，並依債務人依法應負擔扶養義務之比例認定之，
    消債條例第64條之2第2項亦有明定。準此，聲請人所應負擔
    子女每月扶養費，以109年度高雄市每人每月最低生活費13,
    099元之1.2倍即15,719元計算，扣除吳○芳每月建教收入後
    ，與配偶共同負擔扶養費【計算式：（15,719×2－123,466÷1
    2）÷2＝10,575，本裁定計算式均採元以下4捨5入】。聲請人
    主張每月支出子女扶養費共8,000元（計算式：2,500＋5,500
    ＝8,000），應為可採。
　㈥綜上所述，聲請人每月平均收入為25,000元，扣除必要生活
    費15,719元、子女扶養費8,000元後，尚餘1,281元。而聲請
    人目前負債總額為11,228,764元（調卷第40至71頁、第76頁
    ，包括：第一銀行、上海銀行、兆豐銀行、花旗銀行、新光
    銀行、聯邦銀行、遠東銀行、元大銀行、凱基銀行、台新銀
    行、中國信託銀行、萬榮行銷股份有限公司、金陽信資產管
    理股份有限公司、滙誠第一資產管理股份有限公司、台灣之
    星電信股份有限公司、滙誠第二資產管理股份有限公司），
    扣除富邦人壽保單解約金38,608元後，以上開餘額按月攤還
    結果，至少約須728年【計算式：（11,228,764－38,608）÷1
    ,281÷12＝728】始能清償完畢，堪認聲請人確有不能清償債
    務之情事。從而，聲請人向本院聲請清算，應予准許，並命
    司法事務官進行本件清算程序。
四、依消債條例第11條第1項、第83條第1項、第16條第1項，裁
    定如主文。
中　　華　　民　　國　 109　　年　　7 　　月　　17　　日
              　　民事庭　　  法　官　陳宛榆
以上正本係照原本作成。
本裁定不得抗告。
中　　華　　民　　國　 109　　年　　7 　　月　　17　　日
  　                          書記官　何福添